臺灣苗栗地方法院交通事件裁定　　96年度交聲字第18號
原處分機關　交通部公路總局新竹區監理所苗栗監理站
異　議　人
即受處分人　甲○○
上列異議人因違反道路交通管理處罰條例案件，對於交通部公路
總局新竹區監理所苗栗監理站於民國96年1 月5 日所為之竹監苗
字第裁54－F00000000 號裁決（原舉發案號：苗栗縣警察局苗縣
警交字第F00000000 號）聲明異議，本院裁定如下：
    主  文
原處分撤銷。
甲○○汽車駕駛人，駕駛汽車有違反本條例之行為，經交通勤務
警察或依法令執行交通稽查任務人員制止時，不聽制止或拒絕停
車接受稽查而逃逸，處新台幣參仟元，並記違規點數壹點。
    理  由
一、按汽車駕駛人，駕駛汽車有違反本條例之行為，經交通勤務
    警察或依法令執行交通稽查任務人員制止時，不聽制止或拒
    絕停車接受稽查而逃逸者，除按各該條規定處罰外，處新臺
    幣三千元以上六千元以下罰鍰；汽車駕駛人有上述情事者，
    除依原條款處罰鍰外，並予記點1 點，道路交通管理處罰條
    例第60條第1 項第1 款、第63條第1 項第1 款分別定有明文
    。
二、原處分意旨略以：異議人即受處分人甲○○駕駛車輛號5896
    -HB 號自用一般小客車，於民國95年10月9 日11時50分許，
    行經苗栗縣竹南鎮○○街處，因有違規停車，經人報案無法
    進出停車場，經警欲舉發，異議人以未帶行車執照及駕駛執
    照，藉口回家拿上開證件，嗣未取證件下樓，經警以「違反
    處罰條例拒絕停車接受稽查而逃逸」違規，嗣經原舉發機關
    苗栗縣警察局竹南分局竹南派出所員警乙○○逕行舉發，異
    議人未於95年11月23日自動繳納罰鍰，但提出申訴，經移送
    原處分機關即交通部公路總局新竹區監理所苗栗監理站，以
    異議人違反道路交通管理處罰條例第60條第1 項第1 款之規
    定，於96年1 月5 日以竹監苗字第裁54-F00000000號裁決書
    裁處罰鍰新臺幣（下同）3,000 元 ，但漏未依同條例第63
    條第1 項記違規點數1 點等語。
三、異議意旨略以：異議人堅信自己並未違規停車，員警舉發之
    際，已經將車移到別處停放，員警亦尾隨異議人到上班地點
    取行車執照及駕駛執照，因異議人上樓3-5 分鐘，下樓後，
    同事已經告知警員已經離開，且臨走前放話說要開一條比較
    重之處罰，因異議人不知道員警姓名，故無法到警察局問該
    員警，後異議人收到罰單，處罰條文係不服指揮稽查而逃逸
    ，異議人必須強調異議人並未逃逸，員警亦知異議人上班地
    點，並非員警不悅就能隨自己高興愛怎麼做就怎麼做，如能
    改違規停車，異議人方信服，因此提出聲明異議。
四、經查：
（一）異議人對於其駕駛上開自用小客車，於95年10月9 日11時
      50分許，行經苗栗縣竹南鎮○○街時，因有「違規停車、
      未帶行車執照及駕駛執照」違規，而經舉發員警乙○○要
      求異議人提出行車執照、駕駛執照接受稽查，然異議人藉
      口未帶行車執照、駕駛執照，拒絕填寫身分料，而回上班
      地點仍未下樓接受稽查之事實，於本院訊問時承認，但異
      議人否認駕車逃逸並置辯如上，然本件有苗栗縣警察局舉
      發違反道路交通管理事件通知單可證，並經舉發警察乙○
      ○到庭具結屬實，如果異議人非不服舉發逃逸，何以先拒
      絕警員詢問身分資料，後回到上班地點仍遲未下樓接受稽
      查？甚至於本院詢問時陳稱：想看警察寄什麼樣單子等情
      ，足見異議人違反道路交通管理處罰條例在前，復拒絕接
      受警察稽查逃逸在後明確。
（二）又立法者以道路交通管理處罰條例第92條第3 項之授權，
      賦予行政機關訂定違反道路交通管理事件統一裁罰基準及
      處理細則，使執勤警員得當機處分，以達其維護交通秩序
      、安全之行政目的，因此除異議人提出證據佐證執勤員警
      違法取締外，應推定執勤警員執法真正及合法。又依據內
      政部警政署於70年7 月13日以警署交字第1941 8號發文（
      資料來源：警察實用法令 (86年版)第258頁）對交通違規
      不服稽查取締之事實認定，須經攔停稽查而有下列情事之
      一者之認定標準有：1 、拒絕查驗駕照、行照或其他足資
      稽查之文件者。2 、拒絕停靠路邊接受稽查者。3 、以消
      極行為不服從稽查者。4 、經以警報器、喊話器呼叫靠邊
      停車而不靠邊停車接受稽查取締或逃逸者。且內政部警政
      署依照司法院大法官會議釋字第535 號解釋意旨、警察勤
      務條例第11條，要求警察實施臨檢勤務時，應恪遵法治國
      家，保障人民行動自由、財產權及隱私權與達成警察維持
      公共秩序，保護社會安全，防止一切危害，促進人民福利
      之任務，兼籌並顧之目的，而於90年12月18日以（90）警
      署行字第26 0843 號函發布「警察實施臨檢作業規定」，
      因此交通警察實施臨檢勤務時只要對實施臨檢之場所標的
      為：「1 、公共場所：指車站、機場、碼頭、港埠等。2
      、交通工具：指供人、動物及貨物運行之載具。如車、船
      、航空器等。3 、公眾得出入之場所：如商店、娛樂場所
      、加油站、理容院、休閒中心…等營業處所。4 、其中處
      所為私人居住之空間者，並應受住宅相同之保障」等地已
      發生危害或依客觀、合理判斷易生危害；本件執勤警員也
      遵守比例原則，沒有逾越必要程度；及其行使裁量權，考
      慮採行之方法應有助於目的之達成，如有多種同樣能達成
      目的之方法時，已經選擇對人民權益損害最少者。所採取
      之方法所造成之損害沒有與欲達成目的之利益顯失均衡即
      可，本件員警已經因異議人未帶行車執照、駕駛執照，隨
      同異議人到上班地點，異議人仍未下樓提供上開證件供稽
      核，其辯稱警員執法違反規定之部分，除非異議人提出執
      勤警員有違反法律之規定，否則參照上開法律規定及說明
      ，異議人已經違反道路交通管理處罰處罰條例案件在前，
      拒絕員警稽查在後，員警依法舉發如上，自係合法之行為
      。況且警員執行公務，與異議人原無仇怨可言，何有誣陷
      之動機存在？
（三）原處分機關以異議人所有上開違規，依道路交通管理處罰
      條例第60條第1 項第1 款規定處異議人罰鍰3,000 元，參
      照前開規定，應記違規點數一次，然裁決書漏未記載，異
      議人聲明異議雖無理由，但原裁決處分既有上開可議之處
      ，自應予撤銷，依道路交通管理處罰條例第60 條 第1 項
      第1 款，同條例第63條第1 項第1 款，違反道路交通管理
      事件統一裁罰基準表，自為裁罰異議人如主文第2 項所示
      ，以資適法。
五、據上論斷，應依道路交通案件處理辦法第20條前段，裁定如
    主文。
    。
中　　華　　民　　國　　96　　年　　3 　　月　　8 　　日
                    交通法庭    法  官  張珈禎
以上正本證明與原本無異。
如不服本裁定，應於裁定送達後5 日內向本院提出抗告狀。
                                書記官  黃雅琦
中　　華　　民　　國　　96　　年　　3 　　月　　8 　　日
